臺灣基隆地方法院刑事判決　　　　　　　　　　　　 九十二年度交訴字第二二號
　　公　訴　人　臺灣基隆地方法院檢察署檢察官
　　被　　　告　丙○○
　　選任辯護人　黃丁風律師
　　　　　　　　黃雅羚律師
右列被告因過失致死案件，經檢察官提起公訴（九十二年度偵字第二八三六號），本
院判決如左：
    主  文
丙○○因過失致人於死，處有期徒刑陸月，如易科罰金以參佰元折算壹日。
    事  實
一、丙○○於民國九十二年三月十二日上午八時十五分許，騎乘車牌號碼ＧＱＥ─四
    ０三號重型機車，自基隆市○○街往基隆市區方向行駛，途經基隆市○○路七十
    一號前（由北朝南），當時天候為晴，有日間自然光線，該路段往碧砂漁港方向
    有一岔路，為三岔路口，於交岔路口設有行人穿越道線及閃光黃燈號誌，號誌動
    作正常，行車時速限制為四十公里，該路段舖裝柏油，路面乾燥，無缺陷、障礙
    物，視距良好。丙○○本應注意汽車行經閃光黃燈之岔路口及行人穿越道前，應
    減速慢行，注意安全，小心通過，且應注意車前狀況，隨時採取必要之安全措施
    ，依當時天候、路況及視距均良好，並無不能注意之情事，丙○○竟疏未注意車
    前狀況、減速慢行，猶以時速約四十至五十公里之車速行駛，適有居住於北寧路
    二五二巷六之九號之婦人高秀妹剛從７─便利商店購物完，欲由西向東穿越北
    寧路上行人穿越道，此時丙○○前方同向由不詳姓名之人騎乘之不詳車號機車，
    因未注意車前狀況且超速行駛，先撞擊行人穿越道上高秀妹（嫌疑人另由警方追
    查中），高秀妹被撞受傷回彈，丙○○驟見回彈至道路中之高秀妹時，因車速過
    快，欲緊急煞停已然不及，其機車車頭撞擊高秀妹，致高秀妹受有頭部撕裂傷等
    傷害，經送基隆市國軍醫院急救，仍因顱內出血，於同日上午十一時二十五分許
    不治死亡。丙○○於肇事後，於有偵查犯罪職權之機關尚不知何人為肇事者前，
    即主動向到場處理之警員乙○○表明其係肇事者並陳述肇事之經過，自首而接受
    裁判。
二、案經基隆市警察局第二分局報請臺灣基隆地方法院檢察署檢察官相驗後自動檢舉
    偵辦。
    理  由
一、訊據被告丙○○固坦認右開時、地駕車與被害人高秀妹發生碰撞之事實，惟否認
    有過失之行為，辯稱：當時並沒有看見前方有路人，被害人突然被前車撞擊回彈
    ，伊來不及反應云云；辯護人辯稱：是被害人回彈後壓倒被告人車，導致被告人
    車倒地，對於被害人死亡之結果，被告並無過失責任云云。惟查：
  (一)前揭犯罪事實，業據證人陳氏幼牙於警詢、偵查中證述：「發生之時間我未注
      意，地點就在北寧路二五二巷巷口之行人穿越道上，有一部機車由郊區往市區
      方向行駛，人行道上撞到路過之婦人，機車騎士有摔倒，婦人也跌倒在地，隨
      即第二輛機車又從婦人之腹部碾過，第二部機車也摔倒在地」、「我在檳榔攤
      ，聽見聲音我就看，看見阿媽倒在地上，第一部機車倒在地上，第二部機車壓
      過阿媽，第二部機車的人有受傷」等語（詳見相驗卷第十三頁、第七十三頁筆
      錄）；證人即７─便利商店店長甲○○於偵查中證述：「死者到我店裡買東
      西，買完東西出門要過馬路，我聽見一聲撞擊聲，回頭看，就看見一台機車倒
      在對面路上，有一個年輕人站起來把機車扶正，就騎走了，死者也倒在地上，
      我往另一個看，有看見另一個年輕人、機車倒在地上，這台機車離死者很近，
      但我沒看見撞擊過程」等語（詳見偵查卷一三九頁筆錄），且經警採集被告所
      騎乘之ＧＱＥ─四０三號重型機車輪圈上血跡棉棒與被害人高秀妹之血跡紗布
      作ＤＮＡ型別鑑定結果，輪圈上血跡棉棒與高秀妹ＤＮＡ—ＳＴＲ型別相同，
      該型別在臺灣地區中國人分布機率預估為1.83×10，此有內政部警政署刑事警
      察局九十二年四月十八日刑醫字第0920046831號鑑驗書在卷可佐，參以被告於
      本院九十三年一月十五日審理時亦坦承：「被害人是被第一輛機車撞到之後，
      身體旋轉面向我，接著我才撞到被害人」等語，足證被告於上開時、地騎乘機
      車車頭撞擊被害人受傷倒地之事實已至為明確，辯護人辯稱，係遭被害人撞擊
      云云，應非可採。
  (二)又依本件車禍發生當時為上午八時十五分許，天候為晴、日間有自然光線、路
      面無障礙物，視距良好，此有交通事故調查報告表（一）（二）在卷可稽，且
      據證人陳氏幼牙、甲○○之前揭證述，被害人斯時係由西向東，即自被告之右
      前方向左前方穿越北寧路上斑馬線，而遭第一部機車撞擊，已如前述，而被告
      亦自承與前方同向由不詳姓名之人騎乘之不詳車號機車僅相距二公尺等情觀之
      ，被告豈會完全未見到當時穿越斑馬線之被害人？顯見被告當時應未盡注意義
      務，注意車前人車狀況，並隨時採取必要安全措施，以致突然發現車道中之被
      害人高秀妹時，已不及閃避，是被告前開辯解，自不足採信。
  (三)再查，依據卷附交通事故調查報告表（一）（二）、道路交通事故現場圖、現
      場照片二十七張所示，被告駕駛重型機車，沿基隆市○○路行駛至北寧路七十
      一號前肇事，該處為三岔路口，設有行人穿越道線及閃光黃燈號誌，被告之機
      車肇事倒地後刮地痕長約十三‧八公尺，顯示被告駕車撞及被害人後，仍倒地
      滑行長達十三‧八公尺後車輛始完全終止，足見被告肇事時車速過快，未減速
      慢行，作隨時停車之準備，且被告於檢察官偵查中亦不諱言：車速約四十至五
      十公里，益證被告行經肇事地點時並未減速接近，小心通過，其有超速行駛之
      事實可堪認定。
二、按「汽車行駛時，汽車駕駛人應注意車前狀況，並隨時採取必要之安全措施」；
    又「汽車行駛至交岔路口，應遵守燈光號誌」；「閃光黃燈表示『警告』，車輛
    應減速接近，注意安全，小心通過」；「汽車行近行人穿越道前，應減速慢行，
    遇有行人穿越時，無論有無交通警察指揮或號誌指示，均應暫停讓行人優先通過
    」，道路交通安全規則第九十四條第三項、第一百零二條第一項第一款、第一百
    ０三條、道路交通標誌標線號誌設置規則第二百十一條第一項第一款規定甚明。
    被告駕車於道路上行駛自應注意上開規定，且依附卷之交通事故調查報告表（一
    ）所載，本件肇事時、地之天候為晴、日間有自然光線，路況為市區道路○○○
    路口、限速四十公里以下、路口設有行人穿越道線及閃光黃燈號誌，號誌動作正
    常，該路段舖裝柏油，路面乾燥，無缺陷、障礙物，視距良好，而肇事時被告亦
    無不能注意之情事，竟疏未注意前開規定，仍以四十至五十公里時速行駛，並在
    行經閃光黃燈號誌及行人穿越道時亦未減速慢行，亦未注意車前狀況，肇生本件
    事故，其有過失甚明，本件交通事故經送臺灣省基宜區車輛行車事故鑑定委員會
    定結果，亦認為「不明機車行經閃黃號誌岔路口，未減速反超速行駛快車道，致
    撞擊行車穿越道上行人高秀妹」、「丙○○駕駛重機車行經閃黃號誌岔路口，未
    減速反超速致撞及已肇事高秀妹」、「行人高秀妹由西往東方向，假行人穿越道
    穿越道路，應無肇事因素」，有該委員會九十二年八月二十日基宜鑑字第九二０
    四三八號鑑定意見書附卷可參，益證被告之行為確有過失。又被害人高秀妹因本
    件車禍，致頭部外傷、顱內出血，送醫後傷重不治死亡等情，亦經臺灣基隆地方
    法院檢察署檢察官督同法醫師相驗屬實，有相驗屍體證明書、驗斷書、勘驗筆錄
    及相驗照片十八張在卷可證，足徵被告之過失行為與被害人死亡之結果間，具有
    相當因果關係，本件事證明確，被告過失致死犯行足堪認定，應予依法論科。
三、核被告丙○○所為係犯刑法第二百七十六條第一項之過失致死罪。被告於肇事後
    員警至現場處理時，在場並主動表明其為肇事者而接受偵訊等情，業據證人即警
    員乙○○到庭證述屬實（詳見本院九十三年一月十五日審判筆錄），其為對未發
    覺之犯罪自首而接受裁判，應依法減輕其刑。爰審酌被告並無任何犯罪紀錄，素
    行良好、本件交通事故係因他人撞擊被害人在先，致隨後駕車行經該處之被告在
    疏未注意車前狀況及車速過快之下再次撞擊被害人，其可責情節較輕，尚未與被
    害人家屬達成民事和解、犯罪後之態度等一切情狀，量處如主文所示之刑，並諭
    知易科罰金之折算標準，以示儆懲。
據上論斷，應依刑事訴訟法第二百九十九條第一項前段，刑法第二百七十六條第一項
、第六十二條前段、第四十一條第一項前段、罰金罰鍰提高標準條例第一條前段、第
二條，判決如主文。
本案經檢察官張志明到庭執行職務。
中      華      民      國    九十三    年      三      月      九      日
                              臺灣基隆地方法院交通法庭
                                    審判長法  官  邱志平
                                          法  官  蔡岱霖
                                          法  官  汪梅芬
右正本證明與原本無異。
對於本件判決如有不服，應於收受送達後十日內，向本院提出上訴書狀，上訴於臺灣
高等法院，並按他造當事人之人數附具繕本。
                                          書記官  賴敏慧
中      華      民      國    九十三    年      三      月      十      日
附錄本案論罪科刑法條全文：
刑法第二百七十六條：
因過失致人於死者，處二年以下有期徒刑、拘役或二千元下以罰金。
從事業務之人，因業務上之過失犯前項之罪者，處五年以下有期徒刑或拘役，得併科
三千元以下罰金。
